臺灣高等法院臺中分院民事判決　九十二年度重訴更(一)字第四三號
　　　原　　　告　甲○○
　　　被　　　告　乙○○
右當事人間侵權行為損害賠償事件，本院判決後，經最高法院發回更審，本院於九十
三年三月九日言詞辯論終結，判決如左：
      主      文
原告之訴及假執行之聲請均駁回。
前審（除確定部分外）及發回前第三審訴訟費用由原告負擔。
      事      實
甲、原告方面：
一、聲明：求為判決：
（一）、被告應給付原告新台幣一百零二萬六千九百一十八元及自起訴狀繕本送達之
        翌日起至清償日止，按年息百分之五計算之利息。
（二）、訴訟費用由被告負擔。
（三）、願供擔保，請准宣告假執行。
二、陳述：除引用本院前審判決書之記載外，補稱：
（一）、本件最高法院發回意旨略以，證人林慧茹並未說明造成原告眼部傷害之原因
        ，‧‧‧‧原告左眼之傷，究係被告故意以拳正面攻擊所致，或係因白內障
        手術未久而致之裂傷？有欠明確，此有影響於損害賠償金額之認定等語；
（二）、經查：
      (一)兩造於民國（下同）八十六年五月二十二日二十時三十分許，在住處大樓一
        樓電梯門口相遇後，即一言不合，隨即分別基於傷害之故意而互毆，此為歷
        審刑事判決所確認之事實，且被告亦於前審（即鈞院八十九年度上更(一)字第
        二○七號刑事案件）中承認，渠二人有相互打架，但被告被原告打得比較嚴
        重等語，足證，被告亦承認渠有毆傷原告之情事。
      (二)原告之左眼受傷，係因與被告互毆，遭被告以拳頭毆傷所致，並無疑問，此
        觀鈞院八十九年度上更(一)字第二○七號被告乙○○重傷害案件中，八十九年
        九月十三日十五時三十分訊問筆錄中，證人林慧如之證詞「‧‧‧‧（問）
        當天到醫院時眼睛之傷勢如何？（答）左眼皮水腫，‧‧‧‧‧（問）當時
        甲○○有無告訴你，他眼之傷勢如何造成的？（答）他主訴是被打傷的。（
        問）這種傷勢被人打到，有可能嗎？（答）被打到也有可能，任何碰撞也有
        可能受傷。‧‧‧（問）水腫是否白內障開刀遺留下來的？（答）應該是碰
        撞受傷造成的。」等語。可知，原告於遭被告打眼睛受傷後，即向林慧茹醫
        師求助，並主訴係被打傷，而林慧茹之證言之中，亦明白表示原告之左眼傷
        勢，係「被打」或「碰撞」等外力因素而來，並非被告所辯之白內障開刀手
        術之後果。
      (三)眼睛係靈魂之窗，且極為脆弱，任何之外力或碰撞，若直接擊中眼臉或眼球
      ，不但極易造成失明，且亦不會在眼眶周遭造成瘀血或瘀青等外傷，此為一
        般人之常識，是不能僅以眼眶無瘀血現象，即認眼睛之受傷非毆打所致，且
        由兩造互毆之情況判斷，若被告之拳未正面攻擊原告之眼晴，原告之臉部及
        眼晴周圍應會有其他擦傷等傷勢存在，但事實上，原告之臉部，除眼晴受傷
        外，並無其他傷勢，更可證明原告係遭被告直接攻擊所致。
      (四)謹呈現場簡圖及照片乙份。
      說明：
      (1)原告在案發當時，因係要上電梯，故所在之位置，係電梯前按鈕處，於按鈕
        叫電梯後，即在按鈕前等候電梯，依習慣，均站在電梯出口左側。（即面對
        電梯門之右側）
      (2)被告一出電梯，兩造即一言不合而互毆，被告出電梯之位置，係面對電梯口
        之左側，其揮右拳擊打告訴人之左眼，乃順方向而為。
      (3)兩造於電梯口互毆，係第一現場，該位置由大門玻璃門外，並不能看到，屬
        視線之死角，證人簡嘉宏亦承認不能看到電梯口之情形。
    　(4)簡嘉宏證稱，其有看到兩造互毆及嗣後扶被告上樓等節，並不實在。蓋兩造
        互毆，當時，大門係關閉的，無法由外面進來，而原告受傷後，即上樓求助
        ，並未出門，被告稱其係坐在第一平台及階梯處，並未去開大門，則證人如
        何進到大樓內，並扶被告上樓。可見證人之證詞顯不符事實。
（三）、本件被告因傷害致重傷案件，業經鈞院九十二年度重上更(二)字第二七四號刑
        事判決在案。依該判決書所認定之被告犯罪事實，被告係因與原告發生互毆
        ，基於「傷害之故意」，打傷原告之左眼致原告左眼發生失明之重傷結果，
        準此，被告之傷害侵權行為，足堪認定。
（四）、本件原告就其所受之傷害，依民法第一百八十四條、第一百九十三條第一項
        、第一百九十五條前段之規定，請求被告賠償醫療費用二萬六千九百一十八
        元、精神慰撫金一百萬元。
乙、被告方面：
一、聲明：求為判決如主文。
二、陳述：除引用本院前審判決書之記載外，補稱：
    查發回前判決以「中國醫藥學院附設醫院之甲○○手術記錄表及主治醫師林慧茹
    於原法院刑事庭之證詞，以原告送醫急診時，角膜鞏膜撕裂傷（左眼），眼內虹
    彩脫出，人工水晶體移位，玻璃出血，左眼皮水腫，病歷表雖無左眼瘀青之記錄
    ，然依原告當時之傷勢，眼睛結膜會有瘀青，而不是眼睛外面瘀青等情，及原告
    左眼患白內障，於案發前十二日接受白內障手術，術後視力檢查左眼視力可達０
    ．八，而認原告左眼所受之傷係遭被告毆擊造成。」云云，惟查：
（一）、原告左眼裂傷係因其用力攻擊被告所致：
      (一)查原告左眼於八十五年四月十六日及同年五月三日在中國醫藥學院實施白內
        障手術失敗後，於八十五年五月六日至視保眼科中心檢查時左眼裸視０．４
        ，至八十六年四月二十九日檢查時退化至０．０３，再於案發前十二天即八
        十六年五月十日在視保眼科中心接受白內障手術完畢，一連串之手術，可見
        其白內障已甚嚴重，且眼睛亦因一連串手術而較常人脆弱易傷，縱為輕微之
        出力亦可能造成傷害，況原告於術後十二日即用力猛踢被告，依匯華圖書出
        版有限公司慢性病護理學第二版第一七０頁記載：「白內障手術後病人生活
        應為如下注意：．．．避免會使眼壓升高之動作：例如使腹壓、眼肌收縮血
        壓升高之動作。（增加腹壓之動作）：用力、咳嗽、嘔吐、喘氣、提重物、
        跑步、跳躍、彎腰、用力排便等，故若須用力提舉重物時最好由別人協助或
        代勞；需彎腰放物品或撿拾物品，綁鞋帶時，應採蹲姿；避免做太劇烈的活
        動。（避免會增加眼壓的動作）：不要突然或快速的轉頭；不要在手術後二
        個月內開車；不要用手去揉眼睛，不要用力閉眼睛。」上開注意事項即在於
        避免手術後傷口迸裂而產生傷害，且應在術後二個月間均維持該等注意，惟
        原告竟用力踢被告，是其眼傷恐係因其當時出力重踢被告時，因肌肉用力引
        起眼壓增加致手術傷口暴裂引起。
      (二)且依台中榮民總醫院護理部編印之手術須知記載：「眼睛白內障手術後二週
        內，應避免彎腰、低頭、拳重、咳嗽、噴嚏、揉擦眼睛、跌倒、用力排便等
        ，以免增加眼內壓而導致傷口裂開或出血。」而原告於手術後十二日竟以腿
        重踢被告之生殖要害並毆打其身體，致被告受有「左肘挫傷瘀青三×二平方
        公分、右膝挫傷瘀青二×二平方公分、左中指挫擦傷破皮０．五×０．五平
        方公分、左前胸下側壓痛、左後腰壓痛及血尿之傷害。」此業經台灣台中地
        方法院八十六年度訴字第二五四五號判決認定無訛，足見其下手用力之重，
        因此造成眼內壓增加而導致傷口裂開出血，是衡諸一般合理之第三人所認識
        ，於白內障手術後，以激烈之言語、動作攻擊他人之行為，確有可能導致手
        術後之傷口迸裂，本件原告曾於階梯處多次踹擊被告，此有全民醫院之診斷
        証明書足稽，其間上下騰蹭撞擊，其力道不可謂不巨，是原告術後傷口因而
        迸裂，非被告造成。
（二）、診療原告之醫師證詞部份：
      (一)依最先診療原告之醫生胡佳文於兩造刑事經鈞院九十二年度重上更(一)字第五
        一號案件審理時到庭證稱：「（八十六年五月二十二日甲○○有無到視保中
        心就診？）答：他有來診所，也是我診療的，左眼手術傷口破裂，我懷疑眼
        球內有出血，我將他點藥後，以鋁製眼罩覆蓋，請他轉診至中國醫藥學院處
        理」，「（甲○○當時眼睛外側有無受傷？）答：有發現眼皮有腫起來，有
        無瘀青我沒有注意」，「（甲○○白內障手術後二週內是否不可用力，否則
        傷口會裂傷？）答：原則上是這樣」，「（甲○○有無可能打人時因用力過
        猛而導致眼球裂傷？）我也不敢肯定，但是我曾經遇到一個案例因咳嗽用力
        眼球內部出血」，「被害人眼球部位遭受壓力就有可能眼球裂傷」，（參鈞
        院九十二年度重上更(一)字第五一號卷第九十二、九十三頁）足證原告手術後
        二週內用力即為導致其受傷之原因。
      (二)又依原告受傷至中國醫藥學院醫院為其手術之醫師廖惠芬到庭證稱：「（急
        診時診療情況如何？）答：他來時白內障手術後傷口都裂傷了，虹彩脫出，
        人工水晶體移位，眼睛前房塌陷並出血，懷疑有睫狀體剝離的情形」，「（
        甲○○當時眼睛有無外傷？）答：眼皮比較腫，但沒有瘀血」，「（甲○○
        白內障手術後二週內是否不可用力，否則會造成裂傷？）答：有這個可能」
        ，「（甲○○有無可能打人時，因用力過猛導致眼球如此的傷害？）答：機
        會不大，但是也有可能」，「任何的外力都有可能造成如此的傷害，假如有
        用力掙扎或用力咳嗽、提重物或眼部被壓到，都可能造成這個傷害」。（參
        鈞院九十二年度重上更(一)字第五一號卷第一一三、一一四頁）
      (三)證人中國醫藥學院醫院醫師林慧茹到庭證稱：「（你有無發現他《指甲○○
        》左眼有瘀青？）答：沒有瘀血，也無發現瘀青現象」。（參鈞院九十二年
        度上更(一)字第五一號卷第五十一頁）
      (四)是由前揭診療原告醫師胡佳文、廖惠芬及林慧茹於本件刑事審理時均證稱白
        內障手術後二週內不可用力，否則傷口會裂開，且原告有可能打人時因用力
        過猛導致眼球的傷害，如有用力掙扎或用力咳嗽、提重物或眼部被壓到，都
        可能造成這個傷害，是足證原告眼球之傷害，實係因用力過猛而造成，發回
        前判決雖依原告於術後十日所作檢查原告視力０．八而認術後已完全正常，
        然依原告當日檢查結果仍有結膜紅腫之症狀，足證其手術傷口並未完全癒合
        ，可能因劇烈動作致傷口破裂，此亦為最高法院發回意旨之原因。
（三）、由原告傷勢及證人證詞觀之：
      (一)查診療原告之醫師林慧茹於鈞院九十二年度重上更(一)字第五一號案件審理時
        證稱：「（你有無發現他《指甲○○》左眼有瘀青？）答：沒有瘀血，也無
        發現瘀青現象」。醫師廖惠芬於同案亦證稱：「（甲○○當時眼睛有無外傷
        ？）答：眼皮比較腫，但沒有瘀血。」按人之眼眶硬骨上僅有薄皮，若被擊
        打，很容易造成裂傷，縱使未裂傷，亦會有瘀血情形，而醫師既證述原告之
        眼眶未有瘀血現象，自足證被告未傷害原告。
      (二)證人簡嘉宏證詞部份：
      (1)證人簡嘉宏本件刑事部份於鈞院八十七年度上訴字第五六０號案件審理時證
        稱：「（乙○○和甲○○二人有抱著翻滾？）沒有」，「（你有看到甲○○
        手摀住眼睛？）沒有，亦沒有看到他眼睛有受傷，且他手半插腰」。
      (2)證人簡嘉宏於本件刑事部份經鈞院九十二年度重上更(一)五一號刑事審理時亦
        證稱：「（八十六年五月二十二日二十時許，在台中市○○街二五四號大樓
        一樓，你有無看到被告與告訴人打架的情形？）有的。我要送健康食品給被
        告，打電話給他，他叫我在樓下等他，他有搭乘電梯下樓，他下來以後，我
        看到他與另外一個人相遇，對方就用腳踢被告，被告就跌倒，對方踢到被告
        的陰部，被告兩手就護著陰部的地方。對方有踢被告五、六下。然後對方將
        門打開，雙手插腰，面向馬路」。「（你有無看到被告還手？）沒有。因為
        他被踢倒以後就蹲下去了」。「（你有無看到被告以手毆打對方的眼睛？）
        沒有」。「被告與對方兩人有無抱在一起在地上打滾？）沒有。對方都是站
        著的，而被告有蹲在地上」。「（毆打被告之人眼睛有無受傷？）沒有」。
        「（打架以後，你有無看到對方以手摀著眼睛？）沒有。他還雙手插腰面對
        著馬路」。「（你有無發現打被告之人眼睛有受傷？）沒有。被告受傷嚴重
        ，是我扶著他坐電梯回到他的住處的。」
      (3)證人簡嘉宏於本件民事部份經鈞院八十七年度重訴字第二四號八十七年三月
        十八日審理時證稱：「（你從頭到尾有看到？）有的，但中間有隔著透明鋁
        門玻璃。（你為何沒進去勸架？）門反鎖，我沒有辦法進去。」門既鎖住證
        人自無從進入勸架，發回前判決徒以證人未趨前勸架而認其證詞不足採信，
        認定實有違誤；又原告左眼傷勢既係因手術後激烈動作而導致傷口破裂，非
        由被告所毆打，則原告踢被告時，其左眼自未受傷，無摀住眼睛之必要，此
        足證原告當時未受傷，發回前判決倒果為因為相反認定，實有違誤，由證人
        簡嘉宏多次審理中均明確證述被告遭原告踢到陰部後即倒地不起，自可證明
        被告並未毆打原告。
      (4)證人簡嘉宏於事發當時站立位置可清楚看見事發經過：
        據鈞院九十二年十二月十五日至事發地點台中市○○街二五四號大樓一樓勘
        驗結果顯示：法官至門外（玻璃門）勘驗結果：「原告稱被一拳毆打處站立
        處，由乙○○站立該處供法官勘驗，勘驗結果可以看到乙○○之一半身子。
        」且參酌證七現場照片及現場平面圖由證人站立角度均可明確看到事發現場
        情況，足證證人確實見聞事發經過無誤。而證人簡嘉宏於九十二年十二月十
        五日勘驗筆錄證稱：「（證人你當時為何到案發現場？）我當時是送『塑身
        想瘦茶』要給被告，我來時門關著，我按電鈴，我來現場途中有先以電話連
        繫，他叫我在外面等，我叫他趕快下來，因為這裡很難停車，我將車子停放
        在斜對面，我因怕違規我就回頭探視，等到原告從外面回來，原告又把門關
        上我就站在剛才法官勘驗處往裡看，因為我要看有無人下來。（你當時認識
        被告否？）不認識，他是用諮詢專線訂貨的。（既然不認識你如何送貨予他
        ？）他訂貨時是公司會計接的，有記下姓『鐘』，我在途中有打電話給被告
        了，來到這裡，因不認識被告，才認真看有沒有人下來。（你以後看到什麼
        情形？）我看到原告進門，又把門關上，我由剛才法官站立勘驗處，往裡看
        看到原告踢被告在第一平台上，在第二平台也有踢，被告有滾下階梯撞到門
        。（你有無看到被告毆打原告否？）沒有，電梯間的事我看不到，事後原告
        打開門出去，被告在第二平台處手扶著下部，我進來後看到一個人坐在平台
        （第二），當時我夾著二包的減肥茶，他問我是否送貨者，我答是，他才說
        他是鐘先生，我有把他扶起來送到七樓，我在第二平台有撿到假髮。（法官
        問：假髮是何人的？）被告答：是我的因我有禿髮（法官勘驗屬實）。」又
        原告於勘驗筆錄雖辯稱：「（原告是否靜靜站立該處被打？）他忽然打我，
        我身子往後退幾步，我趕緊抱著被告以防被打。」惟據證人簡嘉宏證稱：「
        （證人有無看原告在電梯前退半步之動作？）沒有看到。」足證原告所稱係
        顛倒是非，與事實不符。由證人簡嘉宏歷次證詞及鈞院勘驗可知事發大樓之
        門關上後除非有鑰匙，否則無法開啟，是證人於看到被告遭原告踢打時實無
        法入內，且被告係以電話訂購貨品，事發前證人並未見過被告，素不相識，
        自亦不會主動進入勸架，是發回前判決徒以證人未趨前勸架而認其證詞不足
        採信，認定實有違誤；且證人明確證稱原告當時未摀眼，且踢被告即開門走
        出，試問如為一眼睛受重創之人何有可能未立即治療反開門走出？此足證原
        告當時並未受傷，原告左眼傷勢係因手術後激烈動作而導致傷口破裂，非由
        被告所毆打；另由證人簡嘉宏多次審理中均明確證述被告遭原告踢到陰部後
        即倒地不起，未毆打原告，亦可明確認定被告並無毆打原告。
（四）、被告無傷害原告之可能：
        查原告因本案傷害被告部份業經鈞院八十七年度上訴字第五六０號判處有期
        徒刑六月確定，被告受傷情形為「左肘挫傷瘀青三×二平方公分；右膝挫傷
        瘀青二×二平方公分；右中指挫擦傷破皮０．五×０．五平方公分；左前胸
        下側壓痛；左後腰壓痛；尿液檢驗顯示紅血球尿等情。」，有診斷證明書可
        稽，而原告除眼球受傷外，身體並無任何受傷，反之被告受傷嚴重，是如有
        原告於刑事庭告訴狀所指：「乙○○不分青紅皂白即以拳頭猛力毆擊告訴人
        左眼，致使告訴人左眼球破裂，三層視網膜皆遭斷裂」；「他打我，我眼睛
        就沒看到了，我沒有打他」「一拳擊向頭部．．．僅擊中眼睛．．．左眼經
        其撞擊，鮮血飛濺」之事，則原告之左眼既係受人直接正面強力以拳攻擊，
        且鮮血飛濺，依常理，其眼部外觀亦應有嚴重之外傷存在，且造成眼睛看不
        見，則何以原告人仍能傷害被告？且致被告受傷嚴重，而原告除眼球受傷外
        ，無任何受傷？況且被告係四十年次，而原告係十八年次，相差二十二歲，
        被告若有毆打原告，絕無原告身體未受傷而被告身體嚴重受傷之理，是足證
        原告所言不實。
（五）、又發回前判決雖以被告於八十六年七月二十三日檢察官偵訊時答稱：「．．
        ．我是該大樓管理委員，因事發生糾紛，我們二人（指兩造）有互（相）打
        架，但我被他打的比較嚴重。」及證人陳榮華證詞認被告有毆打原告，惟查
        ：
      (一)證人陳榮華證詞僅能證明原告眼球受傷，惟證人既未在現場目睹傷害情形，
        自無從認定傷害由被告造成。
      (二)而依八十六年七月二十三日偵訊筆錄記載，被告先是供稱：「我是被他踢的
        ，我沒有能力打他。」等語，之後檢察官問被告：「你為何打到他眼睛？」
        被告係答：「沒有，我是該棟大樓管理委員，因事發生糾紛，我們兩人有『
        冤家』，我被他打很嚴重。」（台語）而查台語的「冤家」指的是兩方有爭
        執，並非筆錄所譯「打架」，是不得作為被告有毆打原告之證明。
（六）、原告於勘驗筆錄供稱：「（被告乙○○有無滾到下一個平台及下面之三個階
        梯處？）我們有滾到下面一個平台，但沒有滾到下面的階梯，我們纏抱約共
        二、三分鐘，他就出去了，我也上樓了。（原告你以前在刑事庭都說沒有打
        被告，為何現在說有踢他？）我被打了，為了防備他再打我。（你被打時有
        無叫喊？）當然有，沒有太大聲。」云云，惟查：原告之前於刑事庭均稱未
        踢被告，今承認有踢，顯見其自始告訴即有不實，且證人簡嘉宏已明確證稱
        被告經原告猛踢跌落階梯後多次撞擊門，且事後原告即開門出去，更足證原
        告所述均屬虛偽。
（七）、鈞院九十二年度重上更(二)字第二四七號刑事判決認定被告有罪，然「刑事訴
        訟法第五百零四條所謂應以刑事判決所認定之事實為據者，係指附帶民事訴
        訟之判決而言，如附帶民事訴訟經移送於民事庭後，即為獨立民事訴訟，其
        裁判並不受刑事判決認定事實之拘束。」（最高法院四十年度台上字第一五
        六一號判例要旨參照）是縱本件刑事部份遭刑事庭判決有罪，惟並不得據以
        作為民事損害賠償判斷之依據，民事法院應依本件調查證據所認定之事實獨
        立判決，始符民事訴訟法第二百二十二條規定。查該刑事判決雖以「並無證
        據足認甲○○與被告發生糾紛所使之力量已足以使白內障術後之傷口產生破
        裂或甲○○自己碰撞產生傷害‧‧‧況雖告訴人所指容有誇大或渲染之處，
        但不能因此即認告訴人所指全無可採。‧‧‧再者，被告雖一再否認出手毆
        打甲○○；惟被告遭告訴人攻擊之後，即拼命反抗，即使被告自身亦不確知
        是否打到告訴人甲○○，及告訴人是否因而受傷，足見被告所辯遭告訴人踢
        到以後已無力反抗一節與事實不符。‧‧‧並以證人簡嘉宏前後所證之情節
        差異甚大，已難儘信。又以況甲○○係年近七十歲之老者，被告則不到五十
        歲之中年，所稱因不敵而無力還手云云，亦悖常情。」云云，而為不利被告
        之認定，惟查：(一)刑事判決既已認定原告左眼白內障手術後傷口破裂依醫生
        診斷證明並無從推斷係由於遭他人擊中左眼或其他碰撞或原告本身用力過猛
        造成，則依刑事訴訟法第一百五十四條罪疑唯輕原則自應諭知被告無罪判決
        。(二)又按最高法院五十二年度台上字第一三００號判例要旨認為：「告訴人
        之告訴，係以使被告受刑事訴追為目的，是其陳述是否與事實相符，仍應調
        查其他證據以資審認。」是告訴人之指述若與事實有不符之處，則其告訴內
        容是否真實即有可疑，本件刑事判決既認定原告於刑事告訴狀所為指述與事
        實不符，則其告訴即有可疑，惟刑事判決竟反以原告告訴內容係為脫免刑責
        而為，非得因此即認原告所述不足採而為有利原告之解釋，顯屬違法認定，
        不足為據。(三)且刑事判決既認定原告重擊被告下部生殖要害，被告自只有閃
        躲能力而無反抗能力，至於被告於警訊供稱所謂反抗及不知原告有無受傷均
        屬其下部受重創後虛弱閃躲逃命之表示，並不足推認被告有力反抗而致告訴
        人受傷，此由原告除眼球外無其他傷害即可得證，且原告雖年近七十，惟平
        日從事高爾夫運動，身強力壯，而當時被告下體要害遭重擊後實無力反抗，
        此並據證人簡嘉宏歷次出庭具結證述明確，惟刑事判決竟置此不予採信，認
        定事實顯有誤。(四)是刑事判決既未傳喚證人簡嘉宏，亦未到場勘驗，徒以推
        測之詞認定被告有罪，顯屬違法，勢將遭最高法院撤銷發回，不足作為本件
        民事判決認定事實理由之依據。(五)又刑事判決雖以證人係聽到聲響才回頭，
        無法看見全部事發經過云云，惟證人簡嘉宏於九十二年十二月十五日勘驗筆
        錄已明確證稱：「（證人你當時為何到案發現場？）我當時是送『塑身想瘦
        茶』要給被告，我來時門關著，我按電鈴，我來現場途中有先以電話連繫，
        他叫我在外面等，我叫他趕快下來，因為這裡很難停車，我將車子停放在斜
        對面，我因怕違規我就回頭探視，等到原告從外面回來，原告又把門關上我
        就站在剛才法官勘驗處往裡看，因為我要看有無人下來。（你當時認識被告
        否？）不認識，他是用諮詢專線訂貨的。（既然不認識你如何送貨予他？）
        他訂貨時是公司會計接的，有記下姓『鐘』，我在途中有打電話給被告了，
        來到這裡，因不認識被告，才認真看有沒有人下來。」是足見證人雖一開始
        曾回頭看違規停放之車輛，惟因當時不認識被告，故待原告由外面回來即專
        注往內看有無人下來，是自始均見聞事發經過，證詞自屬可信。
（八）、民法第二百十七條與有過失部份：
      (一)按「損害之發生或擴大，被害人與有過失者，法院得減輕賠償金額或免除之
        ，民法第二百十七條第一項定有明文。此項訂定之目的，在謀求加害人與被
        害人間之公平，故在裁判上法院得以職權減輕或免除之。」（最高法院八十
        五年度台上字第一七五六號判例要旨參照）另最高法院八十年度台上字第一
        ０四六號判決亦認定：「民法第二百十七條所謂損害之發生或擴大，被害人
        與有過失云者，係指被害人能盡善良管理人之注意，即可避免其損害之發生
        或擴大，乃竟不注意，致有損害發生或擴大之共同原因，即有其適用。至賠
        償義務人之行為，究係出於故意或過失，在所不問。」
      (二)退言之，縱鈞院認被告行為有故意過失，惟本件原告以腳踹擊被告下部之事
        確屬存在，是原告於施行白內障手術後，嚴重違背醫囑為肢體劇烈動作，實
        為造成其左眼手術傷口破裂之因，是其未善盡其手術後之注意義務，致使其
        損害發生並擴大至改裝義眼之狀況，依民法二百一十七條規定及前揭判例、
        判決見解，應依法減輕免除被告之賠償責任。
（九）、綜上，查男性生殖器官部份為其身體要害，如遭攻擊實痛澈心肺，是本件被
        告遭原告重踢生殖要害後即痛得不支倒地，根本不可能攻擊原告，原告左眼
        傷勢實係因其於白內障手術後十二日即以腳猛踢原告導致眼壓升高傷口破裂
        造成，非因被告毆打所致，此經最高法院九十二年度台上字第三五二號刑事
        判決撤銷原判決（證六），並經鈞院九十二年度重上更(一)字第五一號判決判
        處被告無罪，是原告之請求實無理由。
      理      由
一、本件原告主張：兩造係台中市○○街二五四號大樓鄰居，因被告乙○○於大樓屋
    頂避難場所違章加蓋房屋，原告提出檢舉而生嫌隙。八十六年五月二十二日廿時
    卅分許，二人在該棟大樓一樓電梯前相遇，一言不合，惡言相向，被告竟以傷害
    之故意，出拳猛擊原告之左眼，致原告左眼角膜鞏膜撕裂傷，水晶體移位，睫狀
    體剝離，當日急送醫院開刀住院施行左眼玻璃體切除、視網膜冷凍及氣體注入術
    ，於同月卅一日出院，但左眼已無光感失明，改裝義眼，被告故意以上述行為，
    不法侵害原告之權利，應依民法第一百八十四條第一項規定，對原告負損害賠償
    責任。原告受傷後至醫院治療，支出醫藥費二萬八千八百七十八元，依民法第一
    百八十四條之規定請求被告賠償。被告毆擊原告，致原告左眼角膜鞏膜撕裂傷、
    水晶體脫出、經施行脈絡瞙剝離術後，左眼萎縮，無光感，左眼已全盲而裝義眼
    ，日常生活行動不便，精神上感受莫大痛苦，依民法第一百九十五條第一項規定
    ，請求被告賠償慰藉金九百九十七萬一千一百二十二元，合計原告受損害數額為
    一千萬元，爰本於侵權行為損害賠償之法律關係，求為命被告給付一千萬元及自
    起訴狀繕本送達翌日起至清償日止，按年息百分之五計算之利息，並宣告附條件
    假執行之判決。
二、被告則以：伊並未於前述時地毆打原告，當天兩造在電梯前相遇，原告突然抬腳
    猛力踢被告生殖器，被告痛苦不堪，不支倒地，不可能再動手毆擊原告左眼，刑
    事判決依據中國醫藥學院主治醫師林慧茹、廖惠芬及視保眼科中心醫師胡佳文之
    證詞，認定被告有毆打原告之行為，然其等僅謂原告左眼失明係由白內障手術傷
    口處裂開所造成，但該傷口裂開之原因究係被告毆擊所致，或係原告自己以腳猛
    踢被告用力過猛所造成，或係原告踢打被告時自己跌倒而撞傷，均有可能。刑事
    法院遽依該等醫師之證詞，認定被告有傷害原告，顯非適當。又原告在受傷後之
    八十七年八月四日仍能參加高爾夫球比賽，成績不差，足見其傷情非重，其請求
    賠償一千萬元，顯然過高，非被告財力所能負擔，退步言之，縱認被告有毆擊原
    告，但當天原告以腳猛踢被告之生殖器官，及毆打被告身體，使被告左肘挫傷瘀
    青三×二平方公分，右膝傷瘀青二×二平方公分，左中指挫傷破皮０．五×０．
    五平方公分，左前胸下側壓痛、左後腰壓痛、血尿等傷害，原告對被告所受損害
    亦應負賠償責任，被告主張以此損害金額與原告所請求賠償之金額相互抵銷等語
    ，資為抗辯。（本院前審判命被告給付原告一百零二萬六千九百一十八元及法定
    遲延利息，並為假執行之宣告，駁回原告其餘部分之請求；原告就其敗訴部分未
    聲明不服，此部分已經確定；被告則就其敗訴部分提起上訴，經最高法院廢棄發
    回。）
三、原告主張：兩造係台中市○○街二五四號大樓鄰居，因被告乙○○於大樓屋頂避
    難場所違章加蓋房屋，原告提出檢舉而生嫌隙，八十六年五月二十二日晚上八時
    卅分許，二人在該棟大樓一樓電梯前相遇，發生爭執，被告以拳毆打原告，致原
    告左眼角膜鞏膜撕裂傷，水晶體移位，睫狀體剝離，當日急送醫院開刀住院施行
    左眼玻璃體切除、視網膜冷凍及氣體注入術，於同月卅一日出院，但左眼已無光
    感失明，改裝義眼等情，固據原告提出視保眼科中心診斷證明書、私立中國醫藥
    學院診斷證明書及該院八十六年十一月二十二日86院歷字第八六一八七二號函（
    本院八十七年附民字第一二一號卷第四頁、本院八十七年度重訴字第二十四號卷
    第二十一至二十三頁、第一九四頁），並舉證人陳榮華為證，及以醫師林慧茹、
    廖惠芬、胡佳文於刑事庭審理中之證言，作為對被告不利之證據。惟按，當事人
    主張有利於己之事實者，就其事實有舉證之責任。其因侵權行為所生之損害賠償
    請求權，以行為人有故意或過失不法侵害他人之權利為成立要件；倘行為人否認
    有故意或過失，即應由請求人就此利己之事實舉證證明；若請求人先不能舉證以
    證實自己主張之事實為真實，則行為人就其抗辯事實即令不能舉證，或所舉證據
    尚有疵累，亦應駁回請求人之請求。此觀民事訴訟法第二百七十七條前段規定及
    最高法院院十七年上字第九一七號判例即明。又按犯罪事實應依證據認定之，無
    證據不得推定其犯罪事實，又不能證明被告犯罪者，應為無罪判決之諭知，刑事
    訴訟法第一百五十四條、第三百零一條第一項定有明文。又認定不利於被告之證
    據須依積極證據，苟積極證據不足為不利於被告事實之認定時，即應為有利被告
    之認定，更不必有何有利之證據，最高法院三十年上字第八一六號判例可資參照
    。復按告訴人之告訴，係以使被告受刑事訴追為目的，是其陳述是否與事實相符
    ，仍應調查其他證據以資認定，最高法院五十二年台上字第一三ＯＯ號判例可資
    參照。
四、查，原告甲○○於告訴狀指訴稱：於八十六年五月二十二日下午八時三十分許，
    在台中市○○街二五四號一樓電梯口見面時，被告不分青紅皂白即以拳頭猛力毆
    擊原告左眼，致使原告左眼球破裂，三層視網膜皆遭斷裂云云（見一四一三七號
    偵查卷第二頁）。於刑事案件第一審具狀稱：「乙○○不圖情理之語，即一拳擊
    向甲○○頭部˙˙˙僅擊中眼睛，即造成左目失明˙˙˙況左眼經其撞擊，鮮血
    飛濺˙˙˙（見台中地方法院八十六年度訴字第二五四五號刑事卷第十九、二十
    頁）。原告於警訊陳稱：「˙˙˙被乙○○不分青紅皂白揮拳毆打臉部，以致左
    眼皮破裂嚴重受傷」（見第一五八三四號偵查卷第二十二頁）。於偵查中稱：「
    他直接出拳打我眼睛」（見第一五八三四號偵查卷第十一頁），「（五月二十二
    日晚間八時三十分許）他（指被告）打我，我眼睛就沒看到了，我沒有打他」（
    見第一五八三四號偵查卷第十九頁）。然查，原告甲○○因本案傷害被告乙○○
    ，經本院刑事庭以八十七年度上訴字第五六０號判處有期徒刑六月確定，乙○○
    受傷情形為：(一)左肘挫傷瘀青三×二平方公分；(二)右膝挫傷瘀青二×二平方公分
    ；(三)右中指挫擦傷破皮○˙五×○˙五平方公分；(四)左前胸下側壓痛；(五)左後腰
    壓痛；(六)尿液檢驗顯示紅血球尿等情，有診斷證明書在卷可稽（見一五八三四號
    偵查卷第四頁），而原告甲○○除眼球受傷外，身體並無任何受傷，反之被告乙
    ○○受傷嚴重，假如原告所指訴被告乙○○確有「不分青紅皂白即以拳頭猛力毆
    擊告訴人左眼，致使告訴人左眼球破裂，三層視網膜皆遭斷裂」；「擊中眼睛，
    即造成左目失明，況左眼經其撞擊，鮮血飛濺」；「他直接出拳打我眼睛」；「
    （五月二十二日晚間八時三十分許）他（指被告）打我，我眼睛就沒看到了，我
    沒有打他」等情事，原告既被擊中眼睛，鮮血飛濺，眼睛看不見，何以仍能傷害
    乙○○，致乙○○受傷嚴重，而甲○○除眼球受傷外，無任何受傷？再者，原告
    於本院勘驗現場時供稱：「（你被打時人當時位於何處？）我剛由門外進來，我
    壓電梯按鈕欲上樓，站在電梯門前約一步遠，電梯門開，鍾風松瞪我，我也瞪他
    ，他就一拳打我左眼，他打我後，我抱著他的身體，然後推開他，我就將他推開
    至電梯門出門之右側平台處，就在平台推來推去，我也有踢他，我們一起滾在平
    台處。（被告乙○○有無滾到下一個平台及下面之三個階梯處？）我們有滾到下
    面一個平台，但沒有滾到下面的階梯，我們纏抱約共二、三分鐘，他就出去了，
    我也上樓了。（原告你以前在刑事庭都說沒有打被告，為何現在說有踢他？）我
    被打了，為了防備他再打我。（你被打時有無叫喊？）當然有，沒有太大聲。」
    云云，查：原告之前於刑事庭均稱未打被告，於本院勘驗現場時承認有踢，顯見
    其自始告訴即有不實。
五、而被告於警訊供稱：「當時甲○○與我在樓梯口見面，因語言挑釁，甲○○便出
    腳踢我下部生殖要害，並連續踢我，我因要逃命，拼命反抗，手有沒有打到甲○
    ○不知道」（見第一五八三四號偵查卷第二十三頁）。於偵查中供稱：「我是被
    他踢的，我沒有能力打他」，「我是該大樓管理委員，因事發生糾紛，我們二人
    有互打架，但我被他打的比較嚴重」，「我是掙扎時，打到他的」（見第一五八
    三四號偵查卷第十、十一頁）。「我下樓要拿東西，在樓下碰到他，他叫我名字
    ，我轉過去看他，他就用腳踢過來，我下部受傷」，「他一直踢我，我一直跌倒
    ，我要跑，他不讓我跑，二人才抱著一直翻滾」（見第一五八三四號偵查卷第十
    九、二十頁）。於刑事案件第一審時稱：「當時係搬貨，我看甲○○一下，甲○
    ○看我就說：「看什麼」，就踢我下襠，我當時暈倒而無力反抗。」（見台灣台
    中地方法院八十六年度訴字第二五四五號刑事卷第十五頁）。「係甲○○踢我下
    襠，我非常痛，他踢我時他重心不穩而跟著跌倒，他抓著我又再打我身上其他部
    位，才會有驗傷單所述內容」（見同上卷第三十一頁）。「（你在答辯狀是否主
    張主張正當防衛？）我亦主張正當防衛，我在被甲○○抓住打我、踢我，為了脫
    逃而掙開，才會傷到甲○○眼睛」，「我若是打到他的眼睛，亦是因為我受到其
    傷害而掙開而這樣造成，我並沒有傷到他眼之故意，完全是出於防衛」（見同上
    卷第五十五頁），於本院刑事庭前後審均否認有毆打原告之事實。至於被告於八
    十六年七月二十三日檢察官偵訊時雖答稱：「．．．我們二人（指兩造）有互打
    架，但我被他打的比較嚴重。」云云。惟查：依八十六年七月二十三日偵訊筆錄
    記載，被告先是供稱：「我是被他踢的，我沒有能力打他。」否認有毆打原告之
    事實。之後檢察官問被告：「你為何打到他眼睛？」被告答：「沒有，我是該棟
    大樓管理委員，因事發生糾紛，我們兩人有『互打架』，我被他打很嚴重。」等
    語。被告於本院抗辯其於檢察官偵訊時係供稱：「沒有，我是該棟大樓管理委員
    ，因事發生糾紛，我們兩人有『冤家』，我被他打很嚴重。」（台語）而查台語
    的「冤家」指的是兩方有爭執，並非一定是雙方互毆，筆錄所譯「打架」有誤等
    語。本院觀之上開偵訊筆錄之記載，依論理法則，被告既先否認毆打原告，怎可
    能於同時再供稱有「互打架」？是以，自不得以被告該項有瑕疵之供述，作為有
    毆打原告之證據。
六、況證人簡嘉宏於本院八十七年度上訴字第五六０號案件審理時證稱：「（乙○○
    和甲○○二人有抱著翻滾？）沒有」，「（你有看到甲○○手摀住眼睛？）沒有
    ，亦沒有看到他眼睛有受傷，且他手半插腰」。於本件本院九十二年度重上更(一)
    五一號刑事審理時亦證稱：「（八十六年五月二十二日二十時許，在台中市○○
    街二五四號大樓一樓，你有無看到被告與告訴人打架的情形？）有的。我要送健
    康食品給被告，打電話給他，他叫我在樓下等他，他有搭乘電梯下樓，他下來以
    後，我看到他與另外一個人相遇，對方就用腳踢被告，被告就跌倒，對方踢到被
    告的陰部，被告兩手就護著陰部的地方。對方有踢被告五、六下。然後對方將門
    打開，雙手插腰，面向馬路」。「（你有無看到被告還手？）沒有。因為他被踢
    倒以後就蹲下去了」。「（你有無看到被告以手毆打對方的眼睛？）沒有」。「
    被告與對方兩人有無抱在一起在地上打滾？）沒有。對方都是站著的，而被告有
    蹲在地上」。「（毆打被告之人眼睛有無受傷？）沒有」。「（打架以後，你有
    無看到對方以手摀著眼睛？）沒有。他還雙手插腰面對著馬路」。「（你有無發
    現打被告之人眼睛有受傷？）沒有。被告受傷嚴重，是我扶著他坐電梯回到他的
    住處的。」該證人簡嘉宏於刑事庭多次證述被告並無毆打原告已甚明確。且簡嘉
    宏於本院八十七年度重訴字第二四號侵權行為損害賠償案件八十七年三月十八日
    審理時證稱：「（你從頭到尾有看到？）有的，但中間有隔著透明鋁門玻璃。（
    你為何沒進去勸架？）門反鎖，我沒有辦法進去。」本院受命法官於九十二年十
    二月十五日至事發地點台中市○○街二五四號大樓一樓勘驗結果顯示：法官至門
    外（玻璃門）勘驗結果：「原告稱被一拳毆打處（即原告所稱電梯門前約一步遠
    ）站立處，由乙○○站立該處供法官勘驗，勘驗結果可以看到乙○○之一半身子
    。」且參酌現場照片及現場平面圖，由證人簡嘉宏站立角度均可明確看到事發現
    場情況，足證證人確實見聞事發經過無誤，原告於本院勘驗現場後，才具狀指稱
    證人簡嘉宏由門外不能看到事發現場情況，其並製作現場相片及平面位置圖，稱
    其站立於一樓電梯門右邊電梯按鈕處，簡嘉宏由門外不能看到其被毆打云云，核
    與本院受命法官勘驗現場時原告自己供陳站立地點之情形不符，不足採取。又證
    人簡嘉宏於九十二年十二月十五日勘驗筆錄證稱：「（證人你當時為何到案發現
    場？）我當時是送『塑身想瘦茶』要給被告，我來時門關著，我按電鈴，我來現
    場途中有先以電話連繫，他叫我在外面等，我叫他趕快下來，因為這裡很難停車
    ，我將車子停放在斜對面，我因怕違規我就回頭探視，等到原告從外面回來，原
    告又把門關上我就站在剛才法官勘驗處往裡看，因為我要看有無人下來。（你當
    時認識被告否？）不認識，他是用諮詢專線訂貨的。（既然不認識你如何送貨予
    他？）他訂貨時是公司會計接的，有記下姓『鐘』，我在途中有打電話給被告了
    ，來到這裡，因不認識被告，才認真看有沒有人下來。（你以後看到什麼情形？
    ）我看到原告進門，又把門關上，我由剛才法官站立勘驗處，往裡看看到原告踢
    被告在第一平台上，在第二平台也有踢，被告有滾下階梯撞到門。（你有無看到
    被告毆打原告否？）沒有，電梯間的事我看不到，事後原告打開門出去，被告在
    第二平台處手扶著下部，我進來後看到一個人坐在平台（第二），當時我夾著二
    包的減肥茶，他問我是否送貨者，我答是，他才說他是鐘先生，我有把他扶起來
    送到七樓，我在第二平台有撿到假髮。（法官問：假髮是何人的？）被告答：是
    我的因我有禿髮（法官勘驗屬實）。」又原告於勘驗筆錄雖辯稱：「（原告是否
    靜靜站立該處被打？）他忽然打我，我身子往後退幾步，我趕緊抱著被告以防被
    打。」查原告若有被被告毆打，因身體之自然反應，身子會往後退幾步，更能為
    證人簡嘉宏看見。惟據證人簡嘉宏證稱：「（證人有無看原告在電梯前退半步之
    動作？）沒有看到。」足證原告所稱與事實不符。由證人簡嘉宏歷次證詞及本院
    勘驗可知，事發大樓之門關上後除非有鑰匙，否則無法開啟，是證人於看到被告
    遭原告踢打時實無法入內，且被告係以電話訂購貨品，事發前證人並未見過被告
    ，素不相識，自亦不會主動進入勸架，自不能以證人未趨前勸架而認其證詞不足
    採信；且證人明確證稱原告當時未摀眼，踢被告後即開門走出，如為一眼睛受重
    創之人，何有可能未立即治療反開門走出？此足證原告當時並未受傷，原告左眼
    傷勢係因手術後激烈動作而導致傷口破裂，或自己跌倒所致，非由被告所毆打。
七、查原告左眼於八十五年四月十六日及同年五月三日在中國醫藥學院實施白內障手
    術（見本審卷第五五、五六頁眼科手術同意書、手術及麻醉同意書）失敗後，於
    八十五年五月六日至視保眼科中心檢查時左眼裸視０．４，至八十六年四月二十
    九日檢查時退化至０．０３，再於案發前十二天即八十六年五月十日在視保眼科
    中心接受白內障手術完畢（同上卷第五七頁），一連串之手術，可見其白內障已
    甚嚴重，且眼睛亦因一連串手術而較常人脆弱易傷，縱為輕微之出力亦可能造成
    傷害，況原告於術後十二日即用力猛踢被告，依匯華圖書出版有限公司慢性病護
    理學第二版第一七０頁記載：「白內障手術後病人生活應為如下注意：．．．避
    免會使眼壓升高之動作：例如使腹壓、眼肌收縮血壓升高之動作。（增加腹壓之
    動作）：用力、咳嗽、嘔吐、喘氣、提重物、跑步、跳躍、彎腰、用力排便等，
    故若須用力提舉重物時最好由別人協助或代勞；需彎腰放物品或撿拾物品，綁鞋
    帶時，應採蹲姿；避免做太劇烈的活動。（避免會增加眼壓的動作）：不要突然
    或快速的轉頭；不要在手術後二個月內開車；不要用手去揉眼睛，不要用力閉眼
    睛。」上開注意事項即在於避免手術後傷口迸裂而產生傷害，且應在術後二個月
    間均維持該等注意，惟原告竟用力踢被告，是其眼傷恐係因其當時出力重踢被告
    時，因肌肉用力引起眼壓增加致手術傷口暴裂引起，或出重力猛踢被告跌倒而引
    起。且依台中榮民總醫院護理部編印之手術須知記載：「眼睛白內障手術後二週
    內，應避免彎腰、低頭、拳重、咳嗽、噴嚏、揉擦眼睛、跌倒、用力排便等，以
    免增加眼內壓而導致傷口裂開或出血。」而原告於手術後十二日竟以腿重踢被告
    之生殖要害並毆打其身體，致被告受有「左肘挫傷瘀青三×二平方公分、右膝挫
    傷瘀青二×二平方公分、左中指挫擦傷破皮０．五×０．五平方公分、左前胸下
    側壓痛、左後腰壓痛及血尿之傷害。」此業經台灣台中地方法院八十六年度訴字
    第二五四五號判決認定無訛（同上卷第五八頁），足見其下手用力之重，因此造
    成眼內壓增加而導致傷口裂開出血，是衡諸一般合理之認識，於白內障內術後，
    以激烈之言語、動作攻擊他人之行為，確有可能導致手術後之傷口迸裂，本件原
    告曾於階梯處多次踹擊被告，此有全民醫院之診斷証明書足稽，其間上下騰蹭撞
    擊，其力道不可謂不巨，是原告術後傷口因而迸裂，非被告造成。另依最先診療
    原告之醫師胡佳文於本院九十二年度重上更(一)字第五一號刑事案件審理時到庭證
    稱：「（八十六年五月二十二日甲○○有無到視保中心就診？）答：他有來診所
    ，也是我診療的，左眼手術傷口破裂，我懷疑眼球內有出血，我將他點藥後，以
    鋁製眼罩覆蓋，請他轉診至中國醫藥學院處理」，「（甲○○當時眼睛外側有無
    受傷？）答：有發現眼皮有腫起來，有無瘀青我沒有注意」，「（甲○○白內障
    手術後二週內是否不可用力，否則傷口會裂傷？）答：原則上是這樣」，「（甲
    ○○有無可能打人時因用力過猛而導致眼球裂傷？）我也不敢肯定，但是我曾經
    遇到一個案例因咳嗽用力眼球內部出血」，「被害人眼球部位遭受壓力就有可能
    眼球裂傷」（本院九十二年度重上更(一)字第五一號卷第九十二、九十三頁，）又
    依原告受傷至中國醫藥學院醫院為其手術之醫師廖惠芬到庭證稱：「（急診時診
    療情況如何？）答：他來時白內障手術後傷口都裂傷了，虹彩脫出，人工水晶體
    移位，眼睛前房塌陷並出血，懷疑有睫狀體剝離的情形」，「（甲○○當時眼睛
    有無外傷？）答：眼皮比較腫，但沒有瘀血」，「（甲○○白內障手術後二週內
    是否不可用力，否則會造成裂傷？）答：有這個可能」，「（甲○○有無可能打
    人時，因用力過猛導致眼球如此的傷害？）答：機會不大，但是也有可能」，「
    任何的外力都有可能造成如此的傷害，假如有用力掙扎或用力咳嗽、提重物或眼
    部被壓到，都可能造成這個傷害」（本院九十二年度重上更(一)字第五一號刑事卷
    第一一三、一一四頁）證人中國醫藥學院醫院醫師林慧茹到庭證稱：「（你有無
    發現他《指甲○○》左眼有瘀青？）答：沒有瘀血，也無發現瘀青現象」（本院
    九十二年度上更(一)字第五一號刑事卷第五十一頁）。是由前揭診療原告醫師胡佳
    文、廖惠芬及林慧茹於本件刑事審理時均證稱白內障手術後二週內不可用力，否
    則傷口會裂開，且原告有可能打人時因用力過猛導致眼球的傷害，如有用力掙扎
    或用力咳嗽、提重物或眼部被壓到，都可能造成這個傷害。從而，原告之傷究為
    被告揮拳擊傷，抑因其一再腳踢被告，用力過猛所引起？亦或原告在連續踢打被
    告時自己失衡從階梯跌撞下來而撞傷？尚有可疑，自不能僅擷取不利於被告之部
    分而為不利於被告之認定，否則即難免以推測及擬制之詞致認定有誤。
八、證人陳榮華於本院刑事庭雖到庭結證，八十六年五月廿二日晚上八時卅餘分許，
    看到甲○○眼睛有腫起來，且有破裂，其將之送去視保眼科中心，然後轉送中國
    醫藥學院，因視保中心說沒辦法，才轉院等語（本院八十七年度上訴字第五六０
    號卷五十六、五十七頁），證人陳榮華僅能證述原告眼球受傷，其既未在現場目
    睹被告傷害原告之情形，且原告之眼球受傷並非被告打擊所致，已如前述，證人
    陳榮華所證自不能採為被告不利之認定。
九、原告又提出本院九十二年度重上更(二)字第二四七號有罪刑事判決，認定被告有毆
    打其之證據。然「刑事訴訟法第五百零四條所謂應以刑事判決所認定之事實為據
    者，係指附帶民事訴訟之判決而言，如附帶民事訴訟經移送於民事庭後，即為獨
    立民事訴訟，其裁判並不受刑事判決認定事實之拘束。」（最高法院四十年度台
    上字第一五六一號判例要旨參照）是縱本件刑事部份遭刑事庭判決有罪，惟並不
    得據以作為民事損害賠償判斷之依據，本院應依本件調查證據所認定之事實獨立
    判決，始符民事訴訟法第二百二十二條規定。查該刑事判決雖以「並無證據足認
    甲○○與被告發生糾紛所使之力量已足以使白內障術後之傷口產生破裂或甲○○
    自己碰撞產生傷害‧‧‧況雖告訴人所指容有誇大或渲染之處，但不能因此即認
    告訴人所指全無可採。‧‧‧再者，被告雖一再否認出手毆打甲○○；惟被告遭
    告訴人攻擊之後，即拼命反抗，即使被告自身亦不確知是否打到告訴人甲○○，
    及告訴人是否因而受傷，足見被告所辯遭告訴人踢到以後已無力反抗一節與事實
    不符。‧‧‧並以證人簡嘉宏前後所證之情節差異甚大，已難儘信。又以況甲○
    ○係年近七十歲之老者，被告則不到五十歲之中年，所稱因不敵而無力還手云云
    ，亦悖常情。」云云，而為不利被告之認定。惟查：（一）、刑事判決既已認定
    原告左眼白內障手術後傷口破裂，依醫生診斷證明並無從推斷係由於遭他人擊中
    左眼或其他碰撞或原告本身用力過猛造成，則依刑事訴訟法第一百五十四條規定
    ，自應為被告有利之認定。然該刑事判決專以醫師廖惠芬、胡佳文、林慧茹所謂
    原告傷勢有可能被人打到或碰撞造成的之證詞，作為認定被告有傷害原告之證據
    ，而對其等證稱白內障手術後二週內不可用力，否則傷口會裂開，且原告有可能
    打人時因用力過猛導致眼球的傷害，如有用力掙扎或用力咳嗽、提重物或眼部被
    壓到，都可能造成這個傷害之有利於被告之證詞，棄置不論，即難謂無以推測或
    擬制之詞認定被告犯罪之嫌，為本院所不採。（二）、又按最高法院五十二年度
    台上字第一三００號判例要旨認為：「告訴人之告訴，係以使被告受刑事訴追為
    目的，是其陳述是否與事實相符，仍應調查其他證據以資審認。」是告訴人之指
    述若與事實有不符之處，則其告訴內容是否真實即有可疑，上開刑事判決既認定
    原告於刑事告訴狀所為指述與事實不符，則其告訴即有可疑，惟竟反以原告告訴
    內容係為脫免刑責而為，非得因此即認原告所述不足採，而為有利原告之解釋，
    顯屬不當，亦為本院所不採。（三）、且該刑事判決既認定原告重擊被告下部生
    殖要害，被告自只有閃躲能力而無反抗能力，至於被告於警訊供稱所謂反抗及不
    知原告有無受傷，均屬其訴訟防禦之表示，並不足推認被告有力反抗而致告訴人
    受傷，此由原告除眼球外無其他傷害即可得證。（四）、刑事判決既未傳喚證人
    簡嘉宏到現場指證，亦未到現場勘驗，所得之證據資料應較不明確，自應以本院
    到場勘驗及當場訊問證人簡嘉宏所得之心證，較為可採。（五）、又該刑事判決
    雖以證人係聽到聲響才回頭，無法看見全部事發經過云云。惟證人簡嘉宏於九十
    二年十二月十五日勘驗筆錄已明確證稱：「（證人你當時為何到案發現場？）我
    當時是送『塑身想瘦茶』要給被告，我來時門關著，我按電鈴，我來現場途中有
    先以電話連繫，他叫我在外面等，我叫他趕快下來，因為這裡很難停車，我將車
    子停放在斜對面，我因怕違規我就回頭探視，等到原告從外面回來，原告又把門
    關上我就站在剛才法官勘驗處往裡看，因為我要看有無人下來。（你當時認識被
    告否？）不認識，他是用諮詢專線訂貨的。（既然不認識你如何送貨予他？）他
    訂貨時是公司會計接的，有記下姓『鐘』，我在途中有打電話給被告了，來到這
    裡，因不認識被告，才認真看有沒有人下來。」是足見證人雖一開始曾回頭看違
    規停放之車輛，惟因當時不認識被告，故待原告由外面回來即專注往內看有無人
    下來，是自始均見聞事發經過，證詞自屬可信。況證人為不可代替之證據方法，
    又證言之證據力，固依法院自由心證認定之，惟法院取捨證言，應就證人之觀察
    力、記憶力、陳述力及其與證言之利害關係而斟酌之，苟非失實，尚非得僅因證
    人之前後陳述稍不一致，即認其全部均為不可採信。證人簡嘉宏之證言既僅有上
    述稍微不同之處，然其已於本院說明其所以遺漏之理由，而其理由又合乎情理，
    自可採取。
十、綜上所述，原告所舉證據不能證明被告有毆打伊之事實，此外，又無其他積極證
    據足資證明，自不能僅憑原告之指陳，認定被告有侵權行為。從而，原告依據侵
    權行為之法律關係，請求被告賠償損害，即無理由，應連同其假執行之聲請予以
    駁回。
據上論結：本原告之訴為無理由，依民事訴訟法第七十八條，判決如主文。
中　　　華　　　民　　　國　　九十三　　年　　　三　　　月　　二十三　　日
~B1民事第三庭審判長法　官　陳照德
~B2　　　　　　　　法　官　陳成泉
~B3　　　　　　　　法　官　曾謀貴
右為正本係照原本作成。
不得上訴。
~B　　　　　　　　書記官　王瑩澤
中　　　華　　　民　　　國　　九十三　　年　　　三　　　月　　二十四　　日
                                                                        Ｈ
